【裁判字號】    95,易,926
【裁判日期】    950731
【裁判案由】    傷害等
【裁判全文】
臺灣板橋地方法院刑事判決               95年度易字第926號
公  訴  人  臺灣板橋地方法院檢察署檢察官
被      告  甲○○
            己○○
            庚○○
上列被告等因傷害等案件，經檢察官提起公訴（九十五年度偵字
第二一八七號），本院判決如下：
    主  文
甲○○傷害人之身體，處有期徒刑參月，如易科罰金，以參佰元
折算壹日；又於公務員依法執行職務時，當場侮辱，處拘役肆拾
日，如易科罰金，以參佰元折算壹日。
庚○○於公務員依法執行職務時，當場侮辱，處拘役肆拾日，如
易科罰金，以參佰元折算壹日。
己○○無罪。
    事  實
一、甲○○、己○○、庚○○均係公司同事，其三人於民國九十
    五年一月十七日晚間參加公司尾牙餐會，其間甲○○飲酒後
    （未達心神喪失、精神耗弱之程度；吐氣所含酒精濃度為每
    公升零點四二毫克，其所涉酒醉駕車公共危險罪嫌部分未據
    起訴）騎乘車號ＦＤＥ─０一五號重型機車搭載己○○，庚○○則騎乘另一部機車，欲前往臺北縣新莊市○○○路二六
    一巷之商店拿取餐會蛋糕，適當時臺北縣新莊市○○○路二
    六六巷十四號一樓發生火災，現場有臺北縣政府消防局之消
    防隊員在現場進行救火工作，並有部分義勇消防人員協助消
    防工作。嗣甲○○、己○○、庚○○三人於同日晚間九時許
    ，分騎上開二臺機車行經民安西路二六五號前，因義勇消防
    人員乙○○頭戴安全帽亦騎乘機車自外處採買茶水返回前開
    火災現場時，因擋住甲○○、庚○○二人所騎機車之行駛，
    甲○○心有不滿並與丙○○發生口角，詎甲○○、庚○○均
    明知乙○○為正在執行救火勤務之義勇消防人員，甲○○竟
    獨自基於傷害及對於依法執行職務之公務員施強暴之犯意，
    由所騎機車後座取出其平日工作使用而屬公司所有之鐵管一
    支，朝正在執行協助消防工作職務之乙○○的頭部毆擊（因
    乙○○當時頭戴安全帽，該鐵管並未直接接觸吳之頭部），
    致乙○○人車倒地，並受有受有頭部外傷、右膝、背部挫傷
    之傷害，同時以此強暴方式妨害義勇消防隊員乙○○執行協
    助消防工作之職務後，甲○○仍怒氣未消，庚○○亦有不滿
    ，其二人各基於侮辱公務員之犯意，甲○○當場以：「幹你
    娘（臺語）」，庚○○當場以：「幹你娘雞歪（臺語）」等
    穢語辱罵依法執行職務之乙○○。幸經在上開火災現場附近
    指揮交通之臺北縣政府警察局新莊分局光華派出所警員丁○○聽見鐵管敲擊及打罵聲後，即趨前制止，始未繼續發生衝
    突，並當場扣得上開鐵管一支。
二、案經乙○○訴由臺北縣政府警察局新莊分局報請臺灣板橋地
    方法院檢察署檢察官偵查起訴。
    理  由
壹、證據能力部分：
    按被告以外之人於審判外之陳述，雖不符第一百五十九條之
    一至第一百五十九條之四之規定，而經當事人於審判程序同
    意作為證據，法院審酌該言詞陳述或書面陳述作成時之情況
    ，認為適當者，亦得為證據。當事人、代理人或辯護人於法
    院調查證據時，知有第一百五十九第一項不得為證據之情形
    ，而未於言詞辯論終結前聲明異議者，視為有前項之同意，
    刑事訴訟法第一百五十九條之五定有明文。查證人即告訴人
    乙○○於警詢、偵查中、證人戊○○於警詢、偵查中、證人
    丁○○於偵查中之陳述，固係審判外之陳述而屬於傳聞證據
    ，惟被告三人於本院準備程序中就證據能力之意見，均陳明
    「沒意見」等語，且上開證人戊○○、丁○○於偵查中之陳
    述，係其就親身經歷之事向檢察官所為之陳述，且經具結在
    卷，復無顯不可信情況，自得為證據；又上開證人乙○○、
    戊○○於警詢之陳述是否有證據能力一節，迄於言詞辯論終
    結前，被告三人亦未聲明異議，而本院審酌上開證人警詢陳
    述作成時之情況，核無違法取證及證明力明顯過低之瑕疵，
    亦認以之作為證據為適當，故依前開規定，上開證人於警詢
    、偵查中陳述，均得為證據。
貳、被告甲○○、庚○○部分：
一、訊據被告甲○○對於上揭傷害、妨害公務及侮辱依法執行職
    務公務員等犯罪事實，於警詢、偵查及本院審理中均坦承不
    諱，被告庚○○對於上揭侮辱依法執行職務公務員之犯罪事
    實，於偵查及本院審理中亦坦承不諱，核與證人即臺北縣政
    府消防局義勇消防人員乙○○於警詢、偵查及本院審理中、
    義勇消防分隊小隊長戊○○於警詢、偵查中，及臺北縣政府
    警察局新莊分局警員丁○○於偵查及本院審理中證述之情節
    大致相符，並有臺北縣政府消防局人員出入及領用無線電登
    記簿（內載乙○○於九十五年一月十七日下午七時二十六分
    ﹝即火災時間﹞領用無線電）一紙、證人丙○○遭被告甲○○攻擊時所戴安全帽照片一張在卷，及被告甲○○持以毆擊
    乙○○之鐵管一支扣案可資佐證。又證人乙○○遭被告甲○○持鐵管毆擊頭部，致其與所騎機車一同跌倒，而受有頭部
    外傷、右膝、背部挫傷，亦有新泰綜合醫院診斷證明書一紙
    附卷可憑。至被告甲○○雖辯稱其不知為何本件衝突發生後
    ，證人乙○○的背部、腳部會有受傷云云，然證人乙○○於
    本院審理中明確證述：甲○○當時問伊進來做什麼，也是甲○○拿鐵棍打伊頭，因伊有戴安全帽，且當時伊坐在機車上
    ，當甲○○拿鐵管打下去後，伊就人車倒在地上等語，且觀
    之上開診斷證明書記載乙○○於九十五年一月十八日至新泰
    綜合醫院急診求治，經醫師診斷為頭部外傷、右膝挫傷、背
    部挫傷之傷害，與證人乙○○證述其遭被告甲○○持鐵管毆
    擊而人車倒地，致受有頭部外傷、右膝挫傷、背部挫傷等情
    節，互核後亦難認有悖於常情，況證人乙○○與被告甲○○
    之間並無仇恨，亦據證人乙○○於警詢證述在卷，證人乙○○當無設詞誣攀之理，是證人乙○○指證其遭被告甲○○持
    鐵管毆擊而人車倒地受有上開傷害一節，尚堪採信；被告甲○○上開所辯顯係卸責之詞，不足採信。又證人乙○○係臺
    北縣政府消防局義勇消防隊員，其於案發時身穿消防隊制服
    在上開火災現場執行協助消防工作等情，亦據證人乙○○於
    警詢、偵查及本院審理中、證人戊○○於警詢、偵查及證人
    丁○○於偵查及本院審理中證述屬實，而證人乙○○當時既
    身穿消防隊制服在現場協助消防工作，衡情被告甲○○、庚○○應知悉證人乙○○係在場執行職務之消防人員，被告甲○○、庚○○自難諉為不知。是被告甲○○於證人乙○○依
    法執行協助消防工作時，持鐵管毆擊乙○○，顯係以此強暴
    方式妨害義勇消防隊員乙○○執行職務甚明，另被告甲○○
    當場以：「幹你娘（臺語）」，被告庚○○當場以：「幹你
    娘雞歪（臺語）」等穢語，其二人所分別辱罵之義勇消防隊
    員乙○○，亦屬依法執行職務之公務員至明。另被告甲○○
    於審理中陳稱：伊案發當時有喝酒，伊不清楚為何會發生這
    種事云云，惟證人乙○○於警詢證述：拿鐵棍毆打伊的男子
    （指被告甲○○）也一直出口罵伊「救火有什麼了不起」等
    語；參以被告於案發後猶能接受警詢問、酒精測試，並於調
    查筆錄、舉發通知單上簽名捺印，且其吐氣所含酒精濃度為
    每公升零點四二毫克（見前開舉發通知單之記載），亦未達
    到不能安全駕駛動力交通工具之標準即每公升零點五五毫克
    ，是就被告甲○○案發前後之反應以觀，被告甲○○對證人
    乙○○施強暴、辱罵穢語時，雖因飲酒而處於情緒亢奮激動
    狀態，然仍顯然未達精神耗弱或心神喪失之程度。綜上所述
    ，本案事證明確，被告甲○○上開傷害、妨害公務及侮辱依
    法執行職務公務員之犯行，及被告庚○○上開侮辱依法執行
    職務公務員之犯行，均堪認定，應依法論科。
二、論罪科刑部分：
  (一)按被告行為後，刑法於九十四年二月二日修正公布，並於九
    十五年七月一日施行。按行為後法律有變更者，適用行為時
    之法律，但行為後之法律有利於行為人者，適用最有利於行
    為人之法律，現行刑法第二條第一項訂有明文。此條規定乃
    與刑法第一條罪刑法定主義契合，而貫徹法律禁止溯及既往
    原則，係規範行為後法律變更所生新舊法律比較適用之準據
    法，是刑法第二條本身雖經修正，但刑法第二條既屬適用法
    律之準據法，本身尚無比較新舊法之問題，應一律適用裁判
    時之現行刑法第二條規定以決定適用之刑罰法律，合先敘明
    。又以本次刑法修正之比較新舊法，應就罪刑有關之共犯、
    未遂犯、想像競合犯、牽連犯、連續犯、結合犯，以及累犯
    加重、自首減輕暨其他法定加減原因（如身分加減）與加減
    例等一切情形，綜其全部罪刑之結果而為比較，有最高法院
    九十五年五月二十三日九十五年度第八次刑庭會議決議可資
    參照。經查：
１、刑法第一百三十五條第一項之妨害公務罪、第一百四十條第
    一項之侮辱公務員罪、第二百七十七條第一項之傷害罪，法
    定刑分別為三年以下有期徒刑、拘役或三百元以下罰金、六
    月以下有期徒刑、拘役或一百元以下罰金、三年以下有期徒
    刑、拘役或一千元以下罰金，而修正後刑法施行法增訂第一
    條之一規定：「中華民國九十四年一月七日刑法修正施行後
    ，刑法分則編所定罰金之貨幣單位為新臺幣。九十四年一月
    七日刑法修正時，刑法分則編未修正之條文定有罰金者，自
    九十四年一月七日刑法修正施行後，就其所定數額提高為三
    十倍。但七十二年六月二十六日至九十四年一月七日新增或
    修正之條文，就其所定數額提高為三倍」，另刑法第三十三
    條第五款修正為：「主刑之種類如下：五、罰金：新臺幣一
    千元以上，以百元計算之」，是依修正後之法律，上開各罪
    所得科處之罰金刑最高分別為新臺幣九千元、三千元、三萬
    元，最低均為新臺幣一千元；然依被告行為時之刑罰法律，
    即罰金罰鍰提高標準條例第一條前段規定之提高倍數十倍及
    修正前刑法第三十三條第五款規定之罰金最低額一元計算，
    上開各罪之罰金刑最高分別為銀元三千元、一千元、一萬元
    ，最低額均為銀元一元，若換算為新臺幣，最高額雖與新法
    同為新臺幣九千元、三千元、三萬元，然最低額均僅為新臺
    幣三元。因此，比較上述修正前、後之刑罰法律，自以被告
    行為時關於科處罰金刑之法律較有利於被告。
２、又被告行為時之易科罰金折算標準，修正前罰金罰鍰提高標
    準條例第二條前段（現已刪除）規定，就其原定數額提高為
    一百倍折算一日，則本件被告行為時之易科罰金折算標準，
    應以銀元三百元折算一日，經折算為新臺幣後，應以新臺幣
    九百元折算為一日。惟修正公布施行之刑法第四十一條第一
    項前段則規定：「犯最重本刑為五年以下有期徒刑以下之刑
    之罪，而受六個月以下有期徒刑或拘役之宣告者，得以新臺
    幣一千元、二千元或三千元折算一日，易科罰金。」比較修
    正前後之易科罰金折算標準，以九十五年七月一日修正公布
    施行前之規定，較有利於被告，則應依刑法第二條第一項前
    段，適用修正前刑法第四十一條第一項前段、修正前罰金罰
    鍰提高標準條例第二條規定，定其易科罰金之折算標準。
３、至想像競合犯部分，新法第五十五條但書之規定係科刑之限
    制，為法理之明文化，非屬法律之變更，自無刑法第二條第
    一項之適用，併予敘明。
４、綜合上述各條文修正前、後之比較，揆諸前揭最高法院決議
    及修正後刑法第二條第一項前段、後段規定之「從舊、從輕
    」原則，自應適用被告行為時之法律，即修正前刑法之相關
    規定，予以論處。
  (二)核被告甲○○所為，係犯刑法第一百三十五條第一項之對於
    公務員依法執行職務時施強暴罪、同法第二百七十七條第一
    項傷害罪及同法第一百四十條第一項於公務員依法執行職務
    時當場侮辱罪。核被告庚○○所為，係犯刑法第一百四十條
    第一項於公務員依法執行職務時當場侮辱罪。被告甲○○持
    鐵管毆擊義勇消防隊員乙○○之行為，同時觸犯對於公務員
    依法執行職務時施強暴罪及傷害罪，為異種想像競合犯，應
    從一重之傷害罪論處。又被告甲○○所犯前開傷害、於公務
    員依法執行職務時當場侮辱二罪間，犯意各別，構成要件互
    異，應予分論併罰。公訴意旨認被告甲○○係一行為而觸犯
    傷害及於公務員依法執行職務時當場侮辱二罪，為想像競合
    犯一節，尚有未洽；又被告甲○○係單獨起意持鐵管毆擊義
    勇消防隊員乙○○，並出言辱罵乙○○，並無證據證明其與
    被告庚○○、己○○之間有何犯意聯絡或行為分擔（詳後述
    ），是公訴意旨認被告甲○○與被告己○○、庚○○間，就
    前開傷害、對於公務員依法執行職務時施強暴罪於公務員及
    依法執行職務時當場侮辱等犯行，互有犯意聯絡及行為分擔
    ，均為共同正犯云云，亦有未洽，併予指明。爰審酌被告甲○○、庚○○均無犯罪科刑之紀錄，有其二人之臺灣高等法
    院被告全國前案紀錄表在卷可按，素行尚稱良好，其二人之
    犯罪動機、目的、手段，所生危害，被害人乙○○所受傷勢
    ，被告二人迄未賠償被害人，兼衡其二人犯罪後坦承犯行之
    態度等一切情狀，分別量處如主文所示之刑，並依修正前刑
    法第四十一條第一項前段、修正前罰金罰鍰提高標準條例第
    二條規定，諭知易科罰金之折算標準，以資懲儆。至被告甲○○持以毆擊證人乙○○之鐵管，係被告甲○○服務之公司
    所有之物，業據被告甲○○供承在卷，爰不予宣告沒收，附
    此敘明。
三、不另為無罪諭知部分：
  (一)公訴意旨另以：被告甲○○、庚○○共同基於妨害公務、傷
    害之犯意聯絡，於九十五年一月十七日晚上九時許，於臺北
    縣政府消防局人員在臺北縣新莊市○○○路救火時，由被告
    甲○○騎乘機車載被告己○○，被告庚○○騎乘另一部機車
    ，進入火場管制線，被告甲○○持鐵管揮舞毆打當時正在救
    災之臺北縣政府義勇消防隊隊員乙○○，致乙○○受有頭部
    外傷、右膝、背部挫傷之傷害，因認被告甲○○亦涉犯刑法
    第一百八十二條妨害救火罪嫌；被告庚○○則係另與甲○○
    共同涉犯刑法第一百三十五條第一項之妨害公務罪、第一百
    八十二條妨害救火罪及第二百七十七條第一項之傷害罪嫌等
    語。
  (二)按犯罪事實應依證據認定之，無證據不得認定犯罪事實；又
    不能證明被告犯罪者，應諭知無罪之判決，刑事訴訟法第一
    百五十四條第二項、第三百零一條第一項分別定有明文；再
    認定不利於被告之事實，須依積極證據，苟積極證據不足為
    不利於被告事實之認定時，即應為有利於被告之認定，更不
    必有何有利之證據，最高法院三十年上字第八一六號著有判
    例可資參照；其次，告訴人之告訴，係以使被告受刑事訴追
    為目的，是其陳述是否與事實相符，仍應調查其他證據以資
    審認，即藉由補強證據之存在，以增強或擔保告訴人陳述之
    證明力（最高法院八十七年度台上字第二一七六號判決採同
    一意旨）。
  (三)本件公訴人認被告甲○○、庚○○另涉犯上開罪嫌，無非係
    以證人即告訴人乙○○之指證、證人丁○○、戊○○之證述
    ，及被告甲○○於偵查中供稱：伊提議三人一同上前等語，
    暨臺北縣政府消防局人員九十五年一月十七日出入及領用無
    線電登記簿、新泰綜合醫院診斷證明書各一紙等為依據。訊
    據被告甲○○、庚○○均堅決否認上揭犯行，被告甲○○辯
    稱：伊承認當時有打人、罵人，但並未提議三人一起去作這
    些事等語；被告庚○○辯稱：伊當時自己騎乘一台機車跟在
    甲○○騎乘之機車後方，不知道事情的起因，以為甲○○他
    們與告訴人發生口角，所以跟著加入罵人，伊有罵乙○○三
    字經，但沒有打乙○○，當時甲○○到那邊突然打乙○○，
    並沒有人提議，伊並沒有阻擋乙○○進入火場等語。
  (四)查證人乙○○於本院審理時固證稱：被告三人一下車就一起
    圍過來好像要打架的樣子，被告三人攔下伊後，僅詢問「進
    來幹什麼」，經伊答稱是消防隊的，被告甲○○沒有第二句
    話，就拿起鐵棍毆打伊等語，嗣經審判長進一步詢問：「你
    當時在甲○○打你之前，有無聽到有人說一起上之類的話？
    」，證人答稱：「沒有」等語，而被告甲○○於本院審理時
    供稱伊並未說過一起上之類的話，也沒有提議一起做這些事
    等語，共同被告張乃文亦否認有與被告庚○○、甲○○共同
    傷害丙○○。又觀諸告訴人乙○○於於警詢、偵查及本院審
    理中之證述情節，均未提及案發當時被告三人有稱「一起上
    」或被告庚○○有在旁稱喊稱「打他」等語，自難認被告庚○○與被告甲○○、己○○就甲○○持鐵管毆擊乙○○一事
    ，有何犯意聯絡或行為分擔。是以，證人乙○○之證述情節
    ，僅能證明被告甲○○有傷害及妨害公務之犯行，尚難以證
    明被告庚○○與被告甲○○有共同傷害、妨害公務之犯意聯
    絡及行為分擔。至證人丁○○係聽見敲擊聲及被告甲○○之
    叫囂後始上前處理，僅目擊事發後甲○○手持鐵棍，對於事
    發經過並未當場目睹，證人戊○○亦僅目擊被告甲○○持鐵
    棍毆打告訴人，聽聞被告甲○○及被告庚○○以三字經辱罵
    告訴人，對於被告三人有無刻意阻擋告訴人進入火場救災並
    不清楚等情，業據證人丁○○於本院審理時、證人戊○○於
    警詢、偵查時證述在卷，亦無從遽此推論被告庚○○有前揭
    傷害及妨害公務之犯行。
  (五)再者，證人乙○○於本院審理中證述：伊本來已經在火場裡
    面救災，發現現場缺少供飲用之茶水，便騎乘機車外出買茶
    水，之後欲返回火場，進入封鎖線，還沒到要放水的地方，
    遭被告三人騎機車攔下等語，顯見案發當時現場雖處於火災
    發生之際，惟證人乙○○當時並非實際執行救火工作之人員
    ，其當時負責外出採買供火災現場救災消防隊員飲用之茶水
    後返回現場而與被告甲○○發生如上之衝突。是以，被告甲○○當時雖持鐵管毆擊證人乙○○，並以上開穢言辱罵乙○○，而被告庚○○亦以前揭穢語辱罵乙○○，但被告甲○○
    、庚○○二人上開行為對於火災之撲滅並無阻礙或妨害，並
    非妨害救火之行為，亦無任何證據證明被告甲○○、庚○○
    於火災之際，有何妨害消防隊員救火之故意可言，自難以刑
    法第一百八十二條之妨害救火罪相繩。此外，復查無其他積
    極證據足認被告甲○○確有妨害救火之犯行，及被告庚○○
    涉有公訴意旨所載之共同妨害公務、妨害救火及傷害犯行，
    核屬不能證明被告甲○○、庚○○有上開犯行，本應為無罪
    之判決，惟公訴人認被告甲○○、庚○○上開犯行與前揭有
    罪科刑部分，分別為想像競合犯之裁判上一罪關係，爰不另
    為無罪之諭知。
參、無罪部分：
一、公訴意旨另以：被告己○○與被告甲○○、庚○○共同基於
    妨害公務、傷害之犯意聯絡，於九十五年一月十七日晚上九
    時許，於臺北縣政府消防局人員在臺北縣新莊市○○○路救
    火時，由被告甲○○駕駛機車載己○○，被告庚○○駕駛另
    一部機車，進入火場管制線，被告甲○○持鐵管揮舞毆打當
    時正在救災之臺北縣政府義勇消防隊隊員乙○○，致乙○○
    受有頭部外傷、右膝、背部挫傷之傷害。因認被告己○○涉
    犯刑法第一百三十五條第一項之妨害公務罪、第一百四十條
    第一項之侮辱公務員罪、第一百八十二條妨害救火罪及第二
    百七十七條第一項之傷害罪嫌。
二、按犯罪事實應依證據認定之，無證據不得認定犯罪事實；又
    不能證明被告犯罪者，應諭知無罪之判決，刑事訴訟法第一
    百五十四條第二項、第三百零一條第一項分別定有明文；再
    認定不利於被告之事實，須依積極證據，苟積極證據不足為
    不利於被告事實之認定時，即應為有利於被告之認定，更不
    必有何有利之證據，最高法院三十年上字第八一六號著有判
    例可資參照。次按告訴人之告訴，係以使被告受刑事訴追為
    目的，是其陳述是否與事實相符，仍應調查其他證據以資審
    認，即藉由補強證據之存在，以增強或擔保告訴人陳述之證
    明力（最高法院八十七年度台上字第二一七六號判決採同一
    意旨）。又被告或共犯之自白，不得作為有罪判決之唯一證
    據，仍應調查其他必要之證據，以察其是否與事實相符，刑
    事訴訟法第一百五十六條第二項定有明文。是被告或共犯雖
    經自白，仍應調查其他必要之證據，以察其是否與事實相符
    。立法目的乃欲以補強證據擔保自白之真實性；亦即以補強
    證據之存在，藉之限制自白在證據上之價值。而所謂補強證
    據，則指除該自白本身外，其他足資以證明自白之犯罪事實
    確具有相當程度真實性之證據而言。雖其所補強者，非以事
    實之全部為必要，但亦須因補強證據與自白之相互利用，而
    足使犯罪事實獲得確信者，始足當之（最高法院九十三年台
    上字第四二二一號判決意旨參照）。
三、本件公訴人認被告己○○涉有上開犯行，無非係以證人即告
    訴人乙○○之指證、證人丁○○、戊○○之證述，及共同被
    告甲○○於偵查中供稱：是伊提議三人一同上前等語，暨臺
    北縣政府消防局人員九十五年一月十七日出入及領用無線電
    登記簿、新泰綜合醫院診斷證明書各一紙等為依據。訊據被
    告己○○堅決否認上揭犯行，辯稱：當時伊手上拿著蛋糕，
    坐在被告甲○○騎乘之機車上，不知道甲○○為何要打乙○○，伊並沒有在旁助勢，只是在旁邊看而已，伊本來都坐在
    後座，警察過來後伊才下車，並沒有打人、罵人，也沒有阻
    擋乙○○進入火場等語。
四、經查：
  (一)證人乙○○於本院審理時證稱：被告三人都有辱罵伊三字經
    ，口氣很不好，被告三人一下車三人就一起圍過來好像要打
    架的樣子；被告三人攔下伊後僅詢問「進來幹什麼」，經伊
    答稱係消防隊後，被告甲○○沒有第二句話就拿起鐵棍毆打
    伊等語。是證人乙○○於本院審理中雖提及被告三人均有對
    伊辱罵三字經，惟證人戊○○於偵查中證述：伊看見前面騎
    車的胖子（即被告甲○○）拿一根鐵棍打乙○○頭部並罵乙○○「幹你娘」，後面騎車的人（即被告庚○○）罵乙○○
    「幹你娘ＸＸ（註女性生殖器官）」等語，並未提及案發當
    時坐在被告甲○○機車之乘客即被告己○○亦有出言辱罵告
    訴人乙○○之情，證人戊○○係指證被告甲○○後面騎機車
    的人出言罵乙○○，而本件案發當時在被告甲○○後面騎乘
    機車者係被告庚○○，被告庚○○亦供承有出言辱罵乙○○
    等情，俱如前述，則證人丙○○於審理中證稱被告三人均有
    辱罵一節，與證人戊○○所證情節不合，是否與事實相符，
    顯有疑義。至臺灣板橋地方法院檢察署九十五年一月十八日
    訊問筆錄固記載被告己○○於偵查中供承：「那人擋住我路
    ，我就罵人」等語，惟被告己○○於審理中堅決否認偵查中
    曾供承有辱罵證人乙○○等語，且本院勘驗上開偵查光碟結
    果，並未發現被告己○○於偵查中供承其辱罵乙○○之情，
    且上開訊問筆錄記載共同被告庚○○答稱：「我沒有說那些
    話」等語，係將被告己○○回答誤載為被告庚○○回答等情
    ，此有本院九十五年七月十七日上午十時許製作之勘驗筆錄
    在卷可稽，是被告己○○於偵查中並未自白辱罵證人乙○○
    。
  (二)又證人乙○○於本院審理中經審判長詢問證人乙○○：「你
    當時在甲○○打你之前，有無聽到有人說一起上之類的話？
    」，告訴人乙○○答稱：「沒有」等語，另共同被告甲○○
    於本院審理時供稱伊並未說過一起上之類的話，也沒有提議
    一起做這些事等語，共同被告庚○○亦否認有與被告己○○
    、甲○○共同傷害告訴人。復觀諸告訴人乙○○於於警詢、
    偵查及本院審理中之證述情節，均未提及案發當時被告三人
    有喊稱「一起上」，或被告己○○有在旁叫稱「打他」等助
    勢之言語，尚難認被告己○○與實際持鐵管毆擊乙○○之共
    同被告甲○○間，有何犯意聯絡或行為之分擔。是以，證人
    乙○○上開證述情節僅能證明共同被告甲○○確有傷害及妨
    害公務之犯行，自難遽以認定被告己○○有共同傷害、妨害
    公務及辱罵公務員之犯行。至證人丁○○係聽見敲擊聲及被
    告甲○○之叫囂後始上前處理，僅目擊事發後甲○○手持鐵
    棍，對於事發經過並未當場目睹，證人戊○○亦僅目擊被告
    甲○○持鐵棍毆打告訴人，聽聞被告甲○○及被告庚○○以
    三字經辱罵告訴人，對於被告三人有無刻意阻擋告訴人進入
    火場救災並不清楚等情，業據證人丁○○於本院審理時、證
    人戊○○於警詢、偵查時證述在卷，亦無從遽此推論被告己○○有前揭犯行。此外，復無任何佐證足認證人乙○○上開
    指證情節與事實相符，自不足遽令被告己○○負共同傷害、
    妨害公務、辱罵公務員之罪責。
 (三) 再據證人乙○○於本院審理中證述：伊本來已經在火場裡面
    救災，發現現場缺少供飲用之茶水，便騎乘機車外出買茶水
    ，之後欲返回火場，進入封鎖線，還沒到要放水的地方，遭
    被告三人騎機車攔下等語，顯見案發當時現場雖處於火災發
    生之際，惟證人乙○○當時並非實際執行救火工作之人員，
    其當時負責外出採買供火災現場救災消防隊員飲用之茶水後
    返回現場而與共同被告甲○○發生如上之衝突。是以，共同
    被告甲○○當時雖持鐵管毆擊證人乙○○，並以上開穢言辱
    罵乙○○，而共同被告庚○○亦以前揭穢語辱罵乙○○，但
    共同被告甲○○、庚○○二人上開行為對於火災之撲滅並無
    阻礙或妨害，並非妨害救火之行為，亦無任何證據證明被告
    己○○與共同被告甲○○、庚○○於火災之際，有何妨害消
    防隊員救火之犯意聯絡及行為分擔可言，亦難遽以刑法第一
    百八十二條之妨害救火罪相繩。此外，復查無其他積極證據
    足認被告己○○涉有公訴意旨所載之共同妨害公務、侮辱公
    務員、妨害救火及傷害犯行，自不能單憑證人乙○○之指證
    ，遽為不利被告己○○之認定。此部分亦屬不能證明被告己○○犯罪，應為無罪判決之諭知。
據上論斷，應依刑事訴訟法第二百九十九條第一項前段、第三百
零一條前段，刑法第二條第一項前段、修正前第一百三十五條第
一項、修正前第一百四十條第一項、修正前第二百七十七條第一
項、第五十五條、修正前第四十一條第一項前段，罰金罰鍰提高
標準條例第一條前段（未修正）、修正前第二條，判決如主文。
本案經檢察官黃怡華到庭執行職務。
中    華    民    國    95    年    7     月    31    日
                  刑事第十九庭  審判長法  官  白光華
                                      法  官  曾淑娟
                                      法  官  楊志雄
以上正本證明與原本無異。
如不服本判決，應於判決送達後十日內，向本院提出上訴狀。
                                      書記官  陳春銘
中    華    民    國    95    年    8     月    1     日
附錄本案論罪科刑法條全文：
刑法第一百三十五條第一項
對於公務員依法執行職務時，施強暴脅迫者，處三年以下有期徒
刑、拘役或三百元以下罰金。
刑法第一百四十條第一項
於公務員依法執行職務時，當場侮辱，或對於其依法執行之職務
公然侮辱者，處六月以下有期徒刑、拘役或一百元以下罰金。
刑法第二百七十七條第一項
傷害人之身體或健康者，處三年以下有期徒刑、拘役或一千元以
下罰金。


司法院資訊處製作；財團法人民間司法改革基金會備份。
